【裁判字號】    94,訴,1763
【裁判日期】    950630
【裁判案由】    偽造有價證券等
【裁判全文】
臺灣臺北地方法院刑事判決              94年度訴字第1763號
公  訴  人  臺灣臺北地方法院檢察署檢察官
被      告  甲○○
            丁○○
共      同
選任辯護人  陳福寧律師
上列被告因偽造有價證券等案件，經檢察官提起公訴（94年度偵
字第4556號），本院判決如下：
    主  文
甲○○共同連續行使偽造私文書，足以生損害於他人，處有期徒
刑陸月；又共同連續意圖供行使之用，而偽造有價證券，處有期
徒刑參年貳月，偽造如附表四所示之支票伍拾肆張均沒收之。應
執行有期徒刑參年陸月，偽造如附表四所示之支票伍拾肆張均沒
收之。
丁○○共同連續行使偽造私文書，足以生損害於他人，處有期徒
刑捌月；又共同連續意圖供行使之用，而偽造有價證券，處有期
徒刑肆年，偽造如附表四所示之支票伍拾肆張均沒收之。應執行
有期徒刑肆年陸月，偽造如附表四所示之支票伍拾肆張均沒收之
。
    事  實
一、甲○○係鵬瑋國際有限公司（址設臺北市松山區○○○路○
    段95號9樓之1，負責人為乙○○，下稱鵬瑋公司）、翰昆國
    際有限公司（址設臺北市松山區○○○路○ 段95號9樓之2，
    負責人為乙○○，下稱翰昆公司）及璨鴻藥局（址設臺北縣
    土城市○○路191號1樓，負責人為王朝陽）之會計，為從事
    業務之人，丁○○則為甲○○之配偶。緣丁○○在外積欠債
    務，需款孔急，竟與甲○○二人共同基於意圖為自己不法所
    有及行使偽造文書之概括犯意聯絡，而為下列行為：
  (一)利用甲○○保管鵬瑋公司、翰昆公司、璨鴻藥局之印章（俗
    稱大章）與銀行存摺，以及乙○○所保管之鵬瑋公司、翰昆
    公司前任負責人汪秉鍾與王朝陽之私章（俗稱小章），平日
    均置放於乙○○之辦公桌抽屜內而未上鎖之機會，由甲○○
    自民國92年10月24日起，在各該公司及藥局之上址，連續以
    盜蓋鵬瑋公司、翰昆公司、璨鴻藥局及負責人汪秉鍾、王朝
    陽之印章方式，偽造如附表1-1、2-1、3-1 所示之取款條，
    持向彰化銀行東臺北分行、中華商業銀行光復分行提款，致
    各該銀行行員限於錯誤，以為甲○○獲得鵬瑋公司等之授權
    提款，而如數交付所提領款項共計新臺幣（下同）1,042 萬
    5,800 元，足生損害於各該銀行及鵬瑋公司、翰昆公司、璨
    鴻藥局及汪秉鍾、王朝陽。
  (二)甲○○、丁○○另利用甲○○經辦公司會計，由鵬瑋公司、
    翰昆公司及王朝陽授權前往銀行提款之機會，不依提款之用
    途使用，而於92年12月30日起，將如附表1-2、2-2、3-2 所
    示共計109萬9,901元款項予以侵占入己。甲○○以上開方法
    挪用鵬瑋公司等帳戶內之款項後，旋交付丁○○供作私人資
    金調度之用，並於如附表1-3、2-3所示時間，陸續以手邊之
    現款共計657萬8,101元，存入各該公司及藥局之帳戶，以彌
    補虧空並掩飾犯行。
  (三)甲○○、丁○○利用甲○○保管璨鴻藥局支票簿之機會，將
    璨鴻藥局空白支票54紙予以侵占入己，並共同基於意圖供行
    使之用之概括犯意聯絡，連續以在支票上盜蓋璨鴻藥局大、
    小章之方式，偽造如附表4 所示以璨鴻藥局名義所簽發之支
    票54紙，由丁○○持其中51紙（另3 紙作廢）交付不知情之
    他人，以調借資金週轉而行使之，並由甲○○將手邊現款陸
    續匯入璨鴻藥局支票存款帳戶以應付提示，上開支票部分遭
    退票，部分則經持票人提示兌現，甲○○匯入璨鴻藥局支存
    帳戶供提示之款項尚有不足差額4萬7,200元（詳附表3-3 所
    示）。甲○○、丁○○以上開方法，累計自鵬瑋公司、翰昆
    公司及璨鴻藥局侵占及詐得之款項（扣除存回部分），總計
    499萬4,800元。嗣鵬瑋公司等因帳戶內存款不足支付貨款，
    遭國外廠商催討，始發覺有異，經向甲○○追問，始知悉上
    情。
二、案經鵬瑋公司、翰昆公司、丙○○○○○○○告訴暨臺北市
    政府警察局松山分局報告臺灣臺北地方法院檢察署檢察官偵
    查起訴。
    理  由
一、上揭事實，業據被告甲○○、丁○○於警詢、偵訊與本院審
    理時均坦承不諱，核與告訴人即鵬瑋公司、翰昆公司之負責
    人乙○○與王朝陽指訴之情節相符，並有經被告甲○○簽名
    確認之鵬瑋公司、翰昆公司、燦鴻藥局侵占款項明細表各一
    份、盜用支票明細表各二份（見94年度偵字第4556號偵卷第
    68-79、80-81、82-84 頁）、被告甲○○所簽立、由被告丁○○任保證人之切結書2 份（見93年度他字第9194號偵卷第
    14-15、19-20頁）、鵬瑋公司彰化銀行東台北分行0000-00-
    00000-0號活期存款帳戶存摺影本、0000-00-00000-0號支票
    存款帳戶交易明細資料影本各1 份、偽造之取款條影本62紙
    及相關傳票（見鵬瑋公司所提案卷證一至證三）、翰昆公司
    彰化銀行東台北分行0000-00-000000-0號活期存款帳戶存摺
    影本、0000-00-00000-0 號支票存款帳戶交易明細資料影本
    各1份、偽造之取款條影本7紙及相關傳票（見翰昆公司所提
    案卷證一至證三）、燦鴻藥局即王朝陽之中華商業銀行光復
    分行000-00-000000-0號活期存款帳戶存摺影本、000-00-00
    0000-0號支票存款帳戶交易明細資料影本各1 份、偽造之支
    票5紙、偽造之取款條影本2紙及相關傳票（見璨鴻藥局所提
    案卷證一至證三）、燦鴻藥局即王朝陽中華商業銀行光復分
    行000-00-000000-0 號支票存款帳戶退票明細查詢表、歷史
    交易明細、退票理由單、送款傳票等、偽造之支票影本42紙
    （見璨鴻藥局所提案卷證四、本院卷第39頁及94年度偵字第
    4556號偵卷第59-61 頁）在卷可稽。綜此，由上開證人證詞
    及相關書證等補強證據，足資擔保被告二人之自白核與事實
    相符。是本件事證明確，被告二人之犯行均堪以認定，應予
    依法論科。
二、按刑法第336條第2項之罪，以侵占業務上所持有之物為其構
    成要件，即係因其業務上持有之身分關係而成立之罪，與僅
    因身分關係或其他特定關係而致刑有重輕之情形有別。因而
    無業務關係之人，與有業務關係者共同侵占，依同法第31條
    第1 項規定，仍應以業務上侵占之共犯論，最高法院28年上
    字第2536號著有判例意旨可資參照。本件被告丁○○雖非從
    事業務之人，卻與被告甲○○基於犯意聯絡共同侵占鵬瑋公
    司、翰昆公司、璨鴻藥局之票據，仍應論以業務侵占罪，而
    非普通侵占罪。核被告甲○○、丁○○如犯罪事實欄(一)所示
    偽造取款條而提款之行為，均係犯刑法第216條、第210條之
    行使偽造私文書及第339條第1項之詐欺取財；如犯罪事實欄
    (二)所示之行為，均係犯刑法第336 條第項之業務侵占；如犯
    罪事實欄(三)所示之行為，均係犯刑法第201條第1項之偽造有
    價證券及第336條第2項之業務侵占等罪。被告二人就上開犯
    行均有犯意聯絡及行為分擔，應論以共同正犯。而被告二人
    如犯罪事實欄(一)、(三)所示盜用印章之階段行為，各為偽造私
    文書、偽造有價證券行為所吸收，偽造私文書之低度行為為
    行使偽造私文書之高度行為所吸收，行使偽造有價證券之低
    度行為為偽造有價證券之高度行為所吸收，均不另論罪。又
    被告二人為前述行使偽造私文書、詐欺取財、業務侵占、偽
    造有價證券等多次犯行，均時間緊接，方法相同，所犯復係
    構成要件相同之罪，顯係出於概括犯意為之，為連續犯，依
    刑法第56條之規定均應論以一罪，並加重其刑。另被告二人
    所犯如犯罪事實欄(一)所示行使偽造私文書罪與詐欺取財罪間
    ，如犯罪事實欄(二)、(三)所示業務侵占罪、偽造有價證券罪與
    詐欺取財間，均有方法、結果之牽連關係，為牽連犯，應分
    別從一重之行使偽造私文書罪、偽造有價證券罪處斷。再被
    告二人所犯行使偽造私文書罪與偽造有價證券罪間，犯意各
    別，行為互殊，應予分論併罰。
三、爰審酌：(一)被告甲○○係高商畢業之學歷，原以從事公司會
    計為業，被告丁○○係高中畢業之學歷，原任職銀行經理，
    二人智識程度均非低；(二)被告甲○○係因丈夫丁○○經濟周
    轉困難，始應丈夫之要求，對於本件犯行主導性非高，被告
    丁○○則係因為人倒債，始在經濟周轉困難之情況下，要求
    妻子甲○○為本件犯行之犯罪動機與目的；(三)被告二人為本
    件犯行長達一年餘，又係利用鵬瑋公司、翰昆公司、丙○○○○○○○對於被告甲○○之信任，長期盜蓋公司大、小章
    偽造支票及提領款項，所提領現款達一千餘萬元，雖已陸續
    回存部分款項，惟仍積欠數百萬之款項，不僅造成各該公司
    實際之財物損害，且影響各該公司之債信，更使各該銀行有
    存匯款、票據管理上之錯誤，需時常面臨訴訟上要求而提供
    資料；(四)被告二人於警詢、偵訊及本院審理雖均能坦承犯行
    ，惟尚積欠告訴人數百萬元之款項，且被告丁○○利用自身
    具有法務催收之工作經驗，於告訴人執行查封其所有不動產
    之前，即透過供自己兄弟無償使用之方式（此有本票裁定、
    建物登記謄本、臺灣士林地法院94年度執助字第1475號執行
    筆錄、拍賣公告等件在卷可稽，見本院卷第88-129頁），造
    成拍賣之困難，而阻礙告訴人受償之可能，尚難稱有悔意之
    犯後態度等一切情狀，分別量處如主文所示之刑，並均定其
    應執行刑。如附表4所示偽造之支票，應依刑法第205條宣告
    沒收。至如附表1-1、2-1、3-1 所示偽造之取款條，均已提
    出行使而非被告二人所有，而各該存款條上「鵬瑋國際有限
    公司」、「翰昆國際有限公司」、「璨鴻藥局」、「汪秉鍾
    」、「王朝陽」之印文，亦均屬盜用之印文，爰均不另為沒
    收之諭知。
據上論斷，依刑事訴訟法第299條第1項前段，刑法第28條、第56
條、第216條、第210條、第339條第1項、第336條第2項、第201
條第1項、第31條第1項、第51條第5款、第205條，罰金罰鍰提高
標準條例第1條前段，判決如主文。
本案經檢察官李傳侯到庭執行職務。
中    華    民    國    95    年    6    月    30    日
                  刑事第六庭    審判長法  官  周占春
                                      法  官  林晏如
                                      法  官  林孟皇
上正本證明與原本無異。
如不服本判決，應於判決送達後10日內向本院提出上訴狀（應抄
附繕本）。告訴人或被害人如對於本判決不服者，應具備理由請
求檢察官上訴，其上訴期間之計算係以檢察官收受判決正本之日
期為準。
                                      書記官  宋德華
中    華    民    國    95    年    6    月    30    日
附錄本案論罪科刑法條全文：
中華民國刑法第216條（行使偽造變造或登載不實之文書罪）
行使第210條至第215條之文書者，依偽造、變造文書或登載不實
事項或使登載不實事項之規定處斷。
中華民國刑法第210條（偽造變造私文書罪）
偽造、變造私文書，足以生損害於公眾或他人者，處五年以下有
期徒刑。
中華民國刑法第339條（普通詐欺罪）
意圖為自己或第三人不法之所有，以詐術使人將本人或第三人之
物交付者，處五年以下有期徒刑、拘役或科或併科一千元以下罰
金。
以前項方法得財產上不法之利益或使第三人得之者，亦同。
前二項之未遂犯罰之。
中華民國刑法第336條（公務公益侵占罪、業務侵占罪）
對於公務上或因公益所持有之物，犯前條第一項之罪者，處一年
以上七年以下有期徒刑，得併科五千元以下罰金。
對於業務上所持有之物，犯前條第一項之罪者，處六月以上五年
以下有期徒刑，得併科三千元以下罰金。
前二項之未遂犯罰之。
中華民國刑法第201條
意圖供行使之用，而偽造、變造公債票、公司股票或其他有價證
券者，處三年以上十年以下有期徒刑，得併科三千元以下罰金。
行使偽造、變造之公債票、公司股票或其他有價證券，或意圖供
行使之用，而收集或交付於人者，處一年以上七年以下有期徒刑
，得併科三千元以下罰金。


司法院資訊處製作；財團法人民間司法改革基金會備份。
